【裁判字號】    99,易,1061
【裁判日期】    991117
【裁判案由】    業務侵占等
【裁判全文】
臺灣彰化地方法院刑事判決              99年度易字第1061號
公  訴  人  臺灣彰化地方法院檢察署檢察官
被      告  乙○○
上列被告因侵占等案件，經檢察官提起公訴（99年度偵字第1410
號、2835號、8436號），本院依簡式審判程序判決如下：
    主  文
乙○○犯如附表一所示之罪，各處如附表一主文欄所示之刑。又
犯詐欺取財罪，處有期徒刑捌月。應執行有期徒刑貳年肆月。
    事  實
一、乙○○（涉嫌詐欺陳憲郎等6 人部分，另經臺灣彰化地方法
    院檢察署檢察官為不起訴處分）自民國80年9 月14日起至99
    年2 月25日止，任職於新光人壽保險股份有限公司（下簡稱
    新光人壽公司），擔任新光人壽公司彰昌收費處主任，負責
    招攬保險業務及為保戶收費服務等業務，為從事業務之人。
    詎意圖為自己不法之所有，而為如下犯行：
  (一)明知向客戶收取之保險費應全額繳付與新光人壽公司，竟以
    變易持有為所有之意思，先後對於附表一所示之要保人，分
    別於附表一所示收取保險費之日期，將所收取如附表一所示
    金額之保險費，予以侵占入己，挪為私用，後為掩飾前揭侵
    占犯行，並簽發如附表二所示之支票，權充前揭要保人之保
    險費，繳回新光人壽公司。
  (二)復於98年11月6 日，為供自己資金週轉之用，竟向庚○○佯
    稱保險業績不足，而透過庚○○向戊○○招攬新光人壽公司
    「威利多福保險」，聲稱該保險之保險金額為新台幣（下同
    ）35萬元，1 次繳付僅需31萬元，鼓吹戊○○購買，致其陷
    於錯誤而同意購買，並於同日下午在戊○○位於彰化縣彰化
    市○○路181 巷9 弄2 樓6 樓住處，交付31萬元現金與乙○○。乙○○取得現金後，即將該筆現金花費殆盡，而未將戊○○簽立之要保書繳回新光人壽公司。
  (三)嗣附表二之支票屆期提示均不獲兌現及戊○○接獲新光人壽
    公司寄送乙○○遭停職通知，經新光人壽公司提出告訴及庚○○向法務部調查局彰化縣調查站檢舉，始悉上情。
二、案經新光人壽公司訴請及法務部調查局彰化縣調查站報請臺
    灣彰化地方法院檢察署檢察官偵查起訴。
    理  由
一、被告乙○○所犯為死刑、無期徒刑、最輕本刑為3 年以上有
    期徒刑或高等法院管轄第一審案件以外之罪，並於本院行準
    備程序時就被訴事實為有罪之陳述，本院合議庭依刑事訴訟
    法第273 條之1 第1 項規定，裁定改由受命法官獨任行簡式
    審判程序，合先敘明。
二、上開犯罪事實，業據被告於本院審理中坦承不諱，核與證人
    即新光人壽公司告訴代理人丙○○、證人戊○○於偵查中、
    證人庚○○於調查站及偵查中證述情節相符，並有新光人壽
    公司人事登錄查詢作業資料結果1 份、新光人壽公司保險費
    送金單影本6 份、要保人甲○○出具之聲明書影本2 份、繳
    款人即甲○○之妻己○○（同時為保單號碼2QBE2626之要保
    人）出具之聲明書影本3 份、要保人丁○○出具之聲明書影
    本1 份、丁○○要保書影本1 份、附表二所示之支票及退票
    理由單影本3 張、庚○○出具之戊○○新光人壽要保書、聲
    明書、繳款證明書及戊○○之夫楊忠謀申設於中華郵政公司
    彰化莿桐腳郵局（帳號00000000000000號）帳戶存摺影本1
    份、證人庚○○申設之號碼為00-0000000地面電話及000000
    0000行動電話通聯記錄1 份以及法務部－票據信用資訊連結
    作業明細表1 份在卷可稽，足認被告任意性自白與事實相符
    。本件事證明確，被告犯行堪以認定，應予依法論科。
三、查被告自80年9 月14日起至99年2 月25日止，任職於新光人
    壽公司，擔任新光人壽公司彰昌收費處主任，負責招攬保險
    業務及為保戶收費服務等業務，為從事業務之人。是核被告
    所為，係犯刑法第336 條第2 項之業務侵占罪及同法第339
    條第1 項之詐欺取財罪。又所謂接續犯，係指數行為於同時
    同地或密切接近之時地實施，侵害同一之法益，各行為之獨
    立性極為薄弱，依一般社會健全觀念，在時間差距上，難以
    強行分開，在刑法評價上，以視為數個舉動之接續施行，合
    為包括之一行為予以評價，較為合理，方屬接續犯之範疇；
    足見接續犯之成立，係以時、空密接性為前提要件，即透過
    對於同一法益之同種類侵害行為繼續不間斷之實行，業已稀
    釋個別行為之獨立性，致使刑法評價時將之視為單一、整體
    之犯罪行為，以符合社會一般人對於行為概念之認知，並與
    行為人之犯罪目的相互結合。本件被告分別於97年9 月2 日
    、98年9 月30日、9 月24日、10月30日、11月2 日等不同日
    期為如附表一所示之業務侵占犯行，有時間隔數日，甚至逾
    1 年之久，顯非均於密接之時、地所犯，實難認屬接續犯之
    包括一罪範圍。是被告5 次業務侵占及詐欺取財犯行間，犯
    意各別、行為互殊，應予分論併罰。爰審酌被告未有犯罪前
    科，素行良好，惟正值壯年，應思憑己力賺取所需費用，竟
    利用執行業務機會，私吞保險費，造成公司財產之損害，且
    另犯詐欺取財罪，所得財物非低；復斟酌其犯罪之動機、目
    的、手段及其於本院審理中坦承犯行，態度尚佳，然均未與
    被害人達成和解等一切情狀，分別量處如附表一主文欄及主
    文所示之刑，並定其應執行刑，以資儆懲。
據上論斷，應依刑事訴訟法第273 條之1 第1 項，第299 條第1
項前段，刑法第336 條第2 項、第339 條第1 項、第51條第5 款
，刑法施行法第1 條之1 第1 項、第2 項前段，判決如主文。
本案經檢察官朱健福到庭執行職務。
中    華    民    國    99    年    11    月    17    日
                  刑事第三庭    法  官    林怡君
以上正本證明與原本無異。
如不服本判決，應於收受判決後10日內向本院提出上訴書狀，並
應敘述具體理由；其未敘述上訴理由者，應於上訴期間屆滿後20
日內向本院補提理由書（均須按他造當事人之人數附繕本「切勿
逕送上級法院」）。
告訴人或被害人對於判決如有不服具備理由請求檢察官上訴者，
其上訴期間之計算係以檢察官收受判決正本之日期為準。
中    華    民    國    99    年    11    月    17    日
                                書記官    顧嘉文
附錄本案論罪科刑法條全文：
中華民國刑法第336條
（公務公益侵占罪、業務侵占罪）
對於公務上或因公益所持有之物，犯前條第 1 項之罪者，處 1
年以上 7 年以下有期徒刑，得併科 5 千元以下罰金。
對於業務上所持有之物，犯前條第 1 項之罪者，處 6 月以上
5 年以下有期徒刑，得併科 3 千元以下罰金。
前二項之未遂犯罰之。
中華民國刑法第339條
（普通詐欺罪）
意圖為自己或第三人不法之所有，以詐術使人將本人或第三人之
物交付者，處 5 年以下有期徒刑、拘役或科或併科 1 千元以下
罰金。
以前項方法得財產上不法之利益或使第三人得之者，亦同。
前二項之未遂犯罰之。
附表一：
┌─┬────┬──────┬────┬─────┬─────┬────┐
│編│要 保 人│繳款日期    │保 險 費│ 保單號碼 │侵占方式  │主    文│
│號│        │            │        │          │          │        │
├─┼────┼──────┼────┼─────┼─────┼────┤
│1 │右列保單│98年9月30日 │201971元│2QBE2626  │己○○將左│乙○○犯│
│  │號碼2QBE│            │        │NDB26689  │列保險費交│業務侵占│
│  │2626之要│            │        │2QBE2638  │與被告持有│罪，處有│
│  │保人為陳│            │        │NDB26677  │後，被告竟│期徒刑玖│
│  │美鈴，其│            │        │2QBE2390  │意圖為自己│月。    │
│  │餘保單號│            │        │NDB25672  │不法之所有│        │
│  │碼之要保│            │        │          │，將該筆保│        │
│  │人為林俊│            │        │          │險費侵占為│        │
│  │結      │            │        │          │己所有，並│        │
│  │        │            │        │          │以附表二編│        │
│  │        │            │        │          │號1 支票抵│        │
│  │        │            │        │          │充保險費繳│        │
│  │        │            │        │          │回新光人壽│        │
│  │        │            │        │          │公司，嗣該│        │
│  │        │            │        │          │支票未獲兌│        │
│  │        │            │        │          │現。      │        │
├─┼────┼──────┼────┼─────┼─────┼────┤
│2 │甲○○  │98年11月2日 │145247元│1DN00133  │己○○將左│乙○○犯│
│  │        │            │        │1AN43687  │列保險費交│業務侵占│
│  │        │            │        │1AN43699  │與被告持有│罪，處有│
│  │        │            │        │          │後，被告竟│期徒刑捌│
│  │        │            │        │          │意圖為自己│月。    │
│  │        │            │        │          │不法之所有│        │
│  │        │            │        │          │，將該筆保│        │
│  │        │            │        │          │險費侵占為│        │
│  │        │            │        │          │己所有，並│        │
│  │        │            │        │          │以附表二編│        │
│  │        │            │        │          │號2 支票抵│        │
│  │        │            │        │          │充保險費繳│        │
│  │        │            │        │          │回新光人壽│        │
│  │        │            │        │          │公司，嗣該│        │
│  │        │            │        │          │支票未獲兌│        │
│  │        │            │        │          │現。      │        │
├─┼────┼──────┼────┼─────┼─────┼────┤
│3 │甲○○  │97年9月2日  │90000元 │TC195685  │甲○○將左│乙○○犯│
│  │        │            │        │          │列保險費交│業務侵占│
│  │        │            │        │          │與被告持有│罪，處有│
│  │        │            │        │          │後，被告竟│期徒刑柒│
│  │        │            │        │          │意圖為自己│月。    │
│  │        │            │        │          │不法之所有│        │
│  │        │            │        │          │，未將該筆│        │
│  │        │            │        │          │保險費繳回│        │
│  │        │            │        │          │新光人壽公│        │
│  │        │            │        │          │司而侵占為│        │
│  │        │            │        │          │己所有。  │        │
├─┼────┼──────┼────┼─────┼─────┼────┤
│4 │甲○○  │98年9月24日 │90000元 │TC195685  │同上。    │乙○○犯│
│  │        │            │        │          │          │業務侵占│
│  │        │            │        │          │          │罪，處有│
│  │        │            │        │          │          │期徒刑柒│
│  │        │            │        │          │          │月。    │
├─┼────┼──────┼────┼─────┼─────┼────┤
│5 │丁○○  │98年10月30日│451980元│0000000000│丁○○將左│乙○○犯│
│  │        │            │        │          │列保險費交│業務侵占│
│  │        │            │        │          │與被告持有│罪，處有│
│  │        │            │        │          │後，被告竟│期徒刑拾│
│  │        │            │        │          │意圖為自己│月。    │
│  │        │            │        │          │不法之所有│        │
│  │        │            │        │          │，將該筆保│        │
│  │        │            │        │          │險費侵占為│        │
│  │        │            │        │          │己所有，並│        │
│  │        │            │        │          │以附表二編│        │
│  │        │            │        │          │號3 支票抵│        │
│  │        │            │        │          │充保險費繳│        │
│  │        │            │        │          │回新光人壽│        │
│  │        │            │        │          │公司，嗣該│        │
│  │        │            │        │          │支票未獲兌│        │
│  │        │            │        │          │現。      │        │
└─┴────┴──────┴────┴─────┴─────┴────┘
附表二：
┌──┬───┬──────┬─────┬──────┬──────┐
│編號│發票人│   付款人   │ 發票金額 │   發票日   │  支票號碼  │
│    │      │            │          │            │            │
├──┼───┼──────┼─────┼──────┼──────┤
│1   │張美雲│國泰世華商業│201971元  │98年11月16日│AR0000000   │
│    │      │銀行彰泰分行│          │            │            │
├──┼───┼──────┼─────┼──────┼──────┤
│2   │同  上│  同   上   │145247元  │98年12月2日 │AR0000000   │
├──┼───┼──────┼─────┼──────┼──────┤
│3   │同  上│  同   上   │451750元  │98年11月24日│AR0000000   │
└──┴───┴──────┴─────┴──────┴──────┘

司法院資訊處製作；財團法人民間司法改革基金會備份。
